【裁判字號】    98,聲再,3
【裁判日期】    980907
【裁判案由】    聲請再審
【裁判全文】
臺灣雲林地方法院刑事裁定               98年度聲再字第3號
再審聲請人
即受判決人  甲○○
上列再審聲請人因公共危險案件，對於本院中華民國98年5 月18
日98年度交易字第57號確定判決（起訴案號：臺灣雲林地方法院
檢察署98年度偵續字第16號），聲請再審，本院裁定如下：
      主  文
再審之聲請駁回。
    理  由
一、聲請再審意旨略以：受判決人即再審聲請人甲○○因公共危
    險案件，經本院於民國98年5 月18日以98年度交易字第57號
    判決判處有期徒刑8 月確定在案。惟聲請人當日即98年1 月
    2 日係前往雲林縣麥寮中六輕找工作未果，轉至附近小店吃
    東西，並與2 名不明人士喝酒談心，因不勝酒力，該2 人乃
    表明願搭載聲請人返家，怎知聲請人竟睡在路邊，經救護車
    送往三仁醫院抽血，測得血液中酒精濃度達397.57mg/dl ，
    換算呼氣酒精濃度為1.98785mg/l 。然呼氣酒精濃度達1.90
    4 - 2.380mg/l 者，已昏迷、完全失去意識、呼吸循環虛脫
    死亡，已無法開車，聲請人怎還可能騎機車？再者，自本事
    件發生後，聲請人已毅然戒酒，家中尚有老婆及2 孩子需照
    顧扶養，投資之冰品生意穩定成長，據聞社會勞動新制將於
    98年9 月1 日施行，其施行對象以違背安全駕駛的公共危險
    罪為大宗，此新制不僅可紓解國家財政負擔，使勞動者回饋
    社會同時維持既有生活，且避免短期刑之弊端。綜上所言，
    原判決判處聲請人有期徒刑8 月實嫌過重，爰依刑事訴訟法
    第420 條第1 項第6 款之規定聲請再審。
二、按因發見確實之新證據，足認受有罪判決之人應受無罪之判
    決者得聲請再審，固為刑事訴訟法第420 條第1 項第6 款所
    明定。惟所謂發見新證據，係指該證據當時已經存在，為法
    院及當事人所不知，不及調查斟酌，至其後始行發見，且就
    證據本身形式上觀察，固不以絕對不須經過調查程序為條件
    ，但從證據之本身形式上觀察，必須可認為確實足以動搖原
    確定判決者，始足當之，最高法院88年度台抗字第257 號裁
    定參照。此受理聲請再審之最後事實審法院，應就聲請再審
    理由之所謂「新證據」，是否具備事實審判決前已經存在，
    為法院、當事人所不知，事後方行發見之「嶄新性」，及顯
    然可認足以動搖原有罪確定判決，應為無罪、免訴、免刑或
    輕於原判決罪名之「顯然性」二要件，加以審查，為判斷應
    否准予開始再審之準據，最高法院85年度台抗字第308 號裁
    定參照。又如係聲請傳訊證人，此項證據既非判決後所發見
    ，又非不須調查之確定新證據，顯然不足以使原確定判決發
    生動搖，即難據以開始再審（參照最高法院41年台抗字第1
    號）。
三、本院之判斷：
  (一)聲請人於98年1 月2 日下午4 時許，在雲林縣麥寮鄉親戚家
    中飲用藥酒後，已達不能安全駕駛動力交通工具之程度，竟
    於同日晚間6 時30分許，仍騎乘車牌號碼NSR-315 號普通重
    型機車上路，欲返回其位於雲林縣東勢鄉○○村○○○路13
    0 號住處，而沿雲林縣東勢鄉○○村○○○ 號○路由北往南行
    駛，於同日晚間6 時40分許，途經上開153 號公路6.2 公里
    處時，因後方有大卡車按鳴喇叭，聲請人復為閃避卻因酒後
    對於車輛之控制力不佳，而不慎自行摔倒於路旁。嗣經送往
    台西全民醫院急救，經該院抽血測得其血液中酒精濃度高達
    397.57mg/dl （換算呼氣酒精濃度為1.98785mg/l） 。上開
    犯罪事實，業經聲請人於警詢、檢察官偵查中及本院審理時
    均坦承不諱，並有道路交通事故當事人酒精測定紀錄、道路
    交通事故現場圖、道路交通事故調查表(一)、(二)、雲林縣警察
    局舉發違反道路交通管理事件通知單各1 份及現場照片6 幀
    在卷可稽，本院98年度交易字第57號刑事確定判決以聲請人
    之自白與上開積極證據相吻合可以採信，認定聲請人涉犯公
    共危險罪，並判處聲請人有期徒刑8 月。嗣聲請人上訴未敘
    述具體理由，經臺灣高等法院臺南分院以98年度交上易字第
    425 號判決駁回上訴確定在案各節，有本院及臺灣高等法院
    臺南分院上開判決書、臺灣高等法院被告前案紀錄表各1 份
    在卷為憑，並經本院依職權調閱上揭偵、審卷宗核閱無訛，
    應堪認定。
  (二)觀諸聲請人上揭刑事聲請再審狀所載，其係以刑事訴訟法第
    420 條第1 項第6 款之規定為聲請之依據（聲請狀第1 項第
    9 行），惟並未提出其所稱之新證據究何所指。而依其聲請
    狀內容載明「…於是至附近小店吃東西，遇2 名同病相憐不
    明人士，於是拿了大鵰藥酒跟我談心喝酒，因本人不勝酒力
    ，2 人就問我住那裡，於是載我回東勢家，怎知睡在路邊。
    」似以該2 名不明人士作為證明其當日並無酒後騎乘機車之
    證據。然聲請人於警詢、偵查及審理中，均一致自白係在雲
    林縣麥寮國中對面表弟家飲酒後，自該處騎車欲返回東勢住
    處，因有大車超越按鳴喇叭，為閃避該車致不慎摔出路邊，
    與其在再審聲請狀中所述係與不明人士喝酒，由該不明人士
    搭載返家之情不符，故聲請人於提出本件再審聲請，始為是
    項主張，不免給人不願入監執行之聯想，其真實性顯非無疑
    。況且，聲請人係因倒臥路邊，經發現送至台西全民醫院急
    診，當時聲請人所騎乘之車牌號碼NSR-315 號機車向右倒地
    ，聲請人受有頭部外傷、右腕挫裂傷，此有現場照片6 幀及
    全民醫院98年1 月6 日病歷號：0000000 號乙種診斷證明書
    1 紙存卷可考。依該等客觀證據顯示，聲請人機車倒地，聲
    請人受有傷害，可認聲請人確有騎乘機車之行為，難認當日
    係由不明人士搭載聲請人返家。再者，該2 名不詳人士從未
    出現，聲請人對該2 人之真實姓名年籍亦無所悉，是從該等
    證據之本身形式上觀察，並非不須經調查程序顯然可認為足
    以動搖原確定之判決，不符合顯然性之要件。
  (三)至聲請人其餘所述，其已戒酒、家中尚有妻、子待撫育，投
    資之生意穩定成長，勞動服務可免短期刑之弊端等，均非得
    據以聲請再審之理由，附此敘明。
四、綜上所述，聲請人上開主張未明確載明何謂新證據，其辯稱
    當日係由2 名不詳人士載回家中，然該不詳人士未曾出現，
    且非經相當調查不能證明其所主張之事實，殊與新證據必需
    具備「顯然性」之意義不符，自難認為有再審之理由，是聲
    請人以本件有刑事訴訟法第420 條第1 項第6 款之事由聲請
    再審，顯無理由，自應予駁回。
據上論斷，應依刑事訴訟法第434 條第1 項，裁定如主文。
中    華    民    國    98    年    9     月    7     日
                  刑事第二庭    法  官  曾鴻文
以上正本證明與原本無異。
如不服本裁定，應於裁定送達後5 日內向本院提出抗告狀（須附
繕本）。
                                書記官  顏錦清
中    華    民    國    98    年    9     月    7     日


司法院資訊處製作；財團法人民間司法改革基金會備份。
